臺灣雲林地方法院民事判決　九十年度簡上字第八六號
　　上　訴　人　乙○○
　　訴訟代理人　甲○○
　　被上訴　人　丙○○
右當事人間給付票款事件，上訴人對於中華民國九十年九月二十六日本院北港簡易庭
九十年度港簡字第一四○號第一審判決提起上訴，本院判決如左：
    主      文
上訴駁回。
第二審訴訟費用由上訴人負擔。
    事      實
甲、上訴人方面：
  一、聲明：
    (一)原判決廢棄。
    (二)駁回被上訴人在第一審簡易之訴。
  二、陳述：除與原判決記載相同者，茲引用外，補稱：
    (一)兩造間素昧平生，從未有任何生意上之往來或有其他債權債務關係，故上訴人
      並非被上訴人之債務人。
    (二)上訴人之所以簽發如附表所示之支票（下稱系爭支票），乃因被上訴人於民國
      八十九年七月二十九日前來上訴人的公司，要找訴外人即上訴人的公司員工張
      境森索債，上訴人在張境森的借票請求之下，簽發系爭支票及另紙面額亦為新
      台幣（下同）十萬元之支票各一張交給被上訴人，以解決被上訴人與張境森間
      之債務糾紛。張境森於上開另紙支票到期日前雖承諾將清償上訴人所兌現之票
      據金額十萬元，惟不僅迄未清償，且於侵占公司貨款後離職，行蹤不明，足見
      上訴人係受張境森之詐騙始簽發系爭支票，而被上訴人與張境森間之債權債務
      關係是否屬實，亦堪質疑。
  三、提出本票影本一紙、戶籍謄本二份為證，並聲請訊問證人張境森。
乙、被上訴人方面：被上訴人未於言詞辯論期日到場，惟據其前到庭所為之聲明、陳
    述如左：
  一、聲明：駁回上訴。
  二、陳述：除與原判決記載相同者，茲引用外，補稱：我與張境森合夥做生意，因
      為他侵占貨款，所以我要求他賠償我一百多萬元，此有本票影本十一張為證。
      本件被上訴人因替張境森出面處理，而簽發二張面額各為十萬元的支票給我，
      並將上開十一張本票原本收回，但上訴人所簽發的支票，除其中一張已兌現外
      ，另外一張即系爭支票則退票。
  三、除援用第一審所提證據外，並提出存摺、土地登記簿各一份、本票十一紙（以
      上均為影本）為證。
    理      由
甲、程序方面：
    本件被上訴人未於言詞辯論期日到場，核無民事訴訟法第三百八十六條各款所列
    情形，爰依上訴人之聲請，由其一造辯論而為判決。
乙、實體方面：
  一、本件被上訴人起訴主張：伊執有上訴人所簽發之系爭支票一紙，屆期提示，竟
      不獲付款，屢經催討，上訴人仍置之不理，為此依票據之法律關係，請求上訴
      人給付被上訴人十萬元及法定遲延利息等情。上訴人則以：系爭支票固為伊所
      簽發，惟伊乃係為解決張境森與被上訴人間之債務糾紛，在張境森借票之要求
      下而簽交被上訴人收執，伊與被上訴人間毫無任何生意上之往來或其他債權債
      務關係；更何況，張境森嗣後不僅未清償伊所代墊之另紙支票票據金額，並於
      侵占伊公司之貨款後逃匿無蹤，可見伊係受張境森之詐騙始簽發系爭支票，而
      被上訴人與張境森間之債權債務關係是否屬實，亦堪質疑等語，資為抗辯。
  二、本件被上訴人主張之事實，業據其支票、退票理由單、切結書為證，並為上訴
      人所自認，自堪信為真實。上訴人固以前揭情詞置辯，惟：
    (一)按票據乃無因證券，票據執票人本即得不明示其原因所在而主張享有證券上之
      權利。本件系爭支票既為上訴人所簽發，而被上訴人復本於票據上之法律關係
      請求上訴人給付票面金額及其法定遲延利息，被上訴人執有系爭支票之原因即
      非所問，是上訴人所稱：兩造間素昧平生，且從未有任何生意上之往來或有其
      他債權債務關係等情，尚無礙於被上訴人本於票據上之法律關係請求上訴人給
      付上開金額。至被上訴人之請求有無理由，乃屬另一問題。
    (二)次按票據行為固為不要因行為，惟票據債務人以自己與執票人間所存抗辯之事
      由對抗執票人，仍非法所不許（票據法第十三條、最高法院二十七年滬上字第
      九七號、七十三年台上字第四三六四號判例參照）。是上訴人辯稱其係受張境
      森之詐騙始簽發系爭支票，被上訴人與張境森間之債權債務關係是否屬實，亦
      堪質疑一節，若屬真實，則上訴人自可執其受被上訴人與張境森詐欺而簽發系
      爭支票之事由，對抗被上訴人。惟當事人主張有利於己之事實者，就其事實有
      舉證之責任，民事訴訟法第二百七十七條前段定有明文；而「原告對於自己主
      張之事實己盡證明之責後，被告對其主張，如抗辯其不實並提出反對之主張者
      ，則被告對其反對之主張，亦應負證明之責，此為舉證責任分擔之原則」，亦
      有最高法院十八年上字第二八五五號判例可資參照。上訴人前開反對之主張，
      迄未能提出任何證據足資佐實，以對抗被上訴人所主張並為上訴人所自認之事
      實（即系爭支票係由上訴人所簽發之事實）。上訴人固迭向本院聲請訊問證人
      張境森，惟經本院屢次通知張境森到庭作證，通知文件均因應受送達人（張境
      森）「遷移新址不明」而原件遭到退回，此有本院郵務送達公文封兩件附卷足
      憑，上訴人既未能查報張境森實際居住所供本院續行通知，本院通知張境森到
      庭作證已有其事實上之困難；且張境森於本件訴訟之結果利害相關，若為有利
      於上訴人之證言，並有遭受刑事訴追之可能，是縱然上訴人前開之主張屬實，
      亦難期待張境森為有利於上訴人之證言，故上訴人聲請本院訊問證人張境森，
      經核亦無必要。上訴人既未能就其主張有利於己之事實提出任何證據供本院審
      酌，其前開所辯，即無足採。至上訴人是否得向張境森追償其所代墊之款項，
      則屬另一問題，附此敘明。
  三、上訴人既於系爭支票上簽名，依法自應負票據責任；執票人向支票債務人行使
      追索權時，得請求自為付款提示日起之利息，如無約定利率者，依年利六釐計
      算（票據法第五條、第一百三十三條），是被上訴人本於票據上之法律關係，
      請求上訴人給付被上訴人十萬元，及自提示日即九十年一月二日起至清償日止
      ，按年息百分之六計算之利息，為有理由，應予准許。又命清償票據上債務之
      判決，法院應依職權宣告假執行，民事訴訟法第三百八十九條第一項第四款定
      有明文，是原審判命上訴人如數給付，並依職權宣告假執行，於法並無不合。
      上訴意旨指摘原判決不當，求予廢棄改判，為無理由，應予駁回其上訴。
  四、本件事證已臻明確，兩造其餘之攻擊、防禦方法及舉證，經審酌後，於判決結
      果不生影響，爰不一一論列，併此敘明。
據上論結，本件上訴為無理由，依民事訴訟法第四百三十六條之一第三項、第三百八
十五條第一項前段、第四百四十九條第一項、第七十八條，判決如主文。
中　　　華　　　民　　　國　 　九十一　 　年　　　二　　　月　　　八　　　日
                                臺灣雲林地方法院民事第一庭
~B審判長法官　蕭守田
~B法　　　官　陳秋如
~B法　　　官　李明益
右為正本係照原本作成。
本件不得上訴。
中　　　華　　　民　　　國　 　九十一　 　年　　　二　　　月　　　八　　　日
~B法院書記官　蘇靜怡
~F0
~T40
 附表：
┌──────────┬────────┬──────────┬───────┬─────────┬──┐
│付　　   款   　　人│發　 　票　 　人│支  　票  　號  　碼│票　面　金　額│票  載  發  票  日│備考│
│  　　　　　　　　  │　　　　　　　　│　　　　　　　　    │　（新台幣）　│　　　　　　　　　│　  │
├──────────┼────────┼──────────┼───────┼─────────┼──┤
│第七商業銀行大里分行│乙○○          │ＳＡＥ0000000│十萬元        │九十年一月一日    │    │
└──────────┴────────┴──────────┴───────┴─────────┴──┘
